【裁判字號】    98,交抗,280
【裁判日期】    980610
【裁判案由】    聲明異議
【裁判全文】
臺灣高等法院高雄分院刑事裁定         98年度交抗字第280號
抗  告  人
即受處分人  甲○○
上列抗告人因違反道路交通管理處罰條例案件，不服臺灣高雄地
方法院中華民國98年4 月30日裁定（98年度交聲字第913 號），
提起抗告，本院裁定如下：
    主  文
抗告駁回。
    理  由
一、抗告意旨略以：本件交通違規行為發生時，抗告人即受處分
    人甲○○是因為想要超越前方之自用小客車，但當時員警所
    駕駛之稽查車緊跟在後，受處分人欲行駛回外側車道時，稽
    查車突強佔右外側車道，導致受處分人行駛時車道嚴重偏移
    ，險致翻車事故，是受處分人於行車安全距離考量下，誤認
    稽查車欲利用外側車道超車，一時驚嚇不敢貿然駛向外側車
    道，約15秒後認定有安全距離，始加速駛回外側車道，並無
    強占中外車道行駛超過一公里二百公尺之情事等語。
二、按汽車行駛於高速公路、快速公路或設站管制之道路，不遵
    使用限制、禁止、行車管制及管理事項之管制規則而未依規
    定行駛車道者，處汽車駕駛人新臺幣（下同）3,000 元以上
    6,000 元以下罰鍰，並記違規點數1 點，道路交通管理處罰
    條例第33條第1 項第3 款、第63條第1 項第1 款分別定有明
    文。再按汽車行駛高速公路及快速公路，其車道之使用，除
    因交通事故及道路施工依臨時或可移動標誌指示或交通勤務
    警察指揮外，應依設置之交通標誌、標線或號誌之規定，無
    設置者，大型車輛應行駛於外側車道。但得暫時利用緊臨外
    側車道之車道超越前車，高速公路及快速公路交通管制規則
    第8 條第1 項第2 款定有明文。且中外車道，係指同向4 車
    道或5 車道中鄰接外側車道之車道，高速公路及快速公路交
    通管制規則第2 條第1 項第7 款亦定有明文。末按，違反道
    路交通管理處罰條例第33條第1 項第3 款中，大型車違規行
    駛內側車道以外之車道，於應到案期限內繳納或到案聽候裁
    決者處4,000 元罰鍰，亦有違反道路交通管理事件統一裁罰
    基準及處理細則第2 條及違反道路交通管理事件統一裁罰基
    準表可參。
三、經查：受處分人駕駛車牌號碼260-JF號營業一般大貨車，於
    民國98年2 月17日下午4 時2 分許，行經國道一號南下245
    公里至246.2 公里間之同向4 車道，未依規定行駛於外側車
    道，而佔用中外車道行駛，經內政部警政署國道公路警察局
    員警攔停之事實，有國道公路警察局第四警察隊所拍攝之採
    證照片3 張及舉發違反道路交通管理事件通知單附卷可稽，
    此部分事實，堪可認定。
四、受處分人雖以前揭情詞置辯，惟查：
  (一)高速公路及快速公路交通管制規則第8 條第1 項第2 款，大
    型車輛應行駛於外側車道。但得暫時利用緊臨外側車道之車
    道超越前車，故大型車暫時利用緊鄰外側車道之車道超越前
    車後，應立即回復行駛於外側車道之狀態。因此，縱受處分
    人本欲利用中外車道超車，惟其超車後，本即應立即回復行
    駛外側車道之狀態，然徵之卷附採證照片3 張，外側車道並
    未見受處分人所稱之自用小客車或任何車輛，是其所辯是否
    為真，已屬有疑。另依舉發之值勤員警陳稱：於國道一號南
    向245 至246.2 公里處，發現受處分人非超車佔用中外線車
    道行駛違規，當時該路段外側車道無任何車輛行駛，惟受處
    分人仍繼續佔用中外線車道等語，有內政部警政署國道公路
    警察局第四警察隊98 年3月19日公警四交字第0980470670號
    函附卷可稽，堪認受處分人前開所辯，僅係卸責之詞，尚無
    足採。
  (二)受處分人雖另以：其以為後方之稽查車欲超車，故不敢回復
    行駛外側車道之狀態云云置辯，惟觀諸卷附之採證照片3 張
    （時間分別為下午4 時2 分58秒、4 時3 分8 秒、4 時3 分
    20秒），足見稽查車原係行駛於受處分人駕駛車輛之後方，
    與受處分人駕駛車輛在同一車道，於10秒後始移至外側車道
    ，並於轉換車道12秒後，均持續行駛於受處分人駕駛車輛之
    右後方，依其情形，顯然是因執勤警員發現受處分人有前開
    違規行為，並拍照取證後，欲上前攔停取締受處人所致，是
    受處分人所辯，要屬違實之詞，無足憑採。受處分人於高速
    公路駕駛大型車輛，未依規定行駛車道一事，堪可認定。
四、綜上，受處分人確有前開違規行為，應可認定。原審因而以
    原處分機關依違反道路交通管理處罰條例第33條第1 項第3
    款、違反道路交通管理事件統一裁罰基準及處理細則第2 條
    及違反道路交通管理事件統一裁罰基準表等規定，裁處受處
    分人罰鍰4,000 元部分，雖無不合，惟漏未依上開條例第63
    條第1 項第1 款規定記違規點數1 點，則有違法之處，因而
    將原處分撤銷，並諭知「甲○○汽車駕駛人，汽車行駛於高
    速公路，未依規定行駛車道（原裁定誤載為『變換車道』）
    ，處罰鍰新臺幣肆仟元，並記違規點數壹點。」核無不合，
    抗告人仍執陳詞提起抗告，並無理由，應予駁回。
四、據上論結，應依道路交通案件處理辦法第26條，刑事訴訟法
    第412條，裁定如主文。
中    華    民    國    98    年    6     月    10    日
                  刑事第三庭    審判長法  官   周賢銳
                                      法  官   黃憲文
                                      法  官   黃仁松
以上正本證明與原本無異。
不得再抗告。
中    華    民    國    98    年    6     月    10    日
                                      書記官   林家煜


司法院資訊處製作；財團法人民間司法改革基金會備份。
